【裁判字號】    98,訴,625
【裁判日期】    980511
【裁判案由】    違反毒品危害防制條例
【裁判全文】
臺灣彰化地方法院刑事判決               98年度訴字第625號
公  訴  人  臺灣彰化地方法院檢察署檢察官
被      告  甲○○
上列被告因違反毒品危害防制條例案件，經檢察官提起公訴（98
年度毒偵字第611號），本院依簡式審判程序判決如下：
    主  文
甲○○施用第一級毒品，累犯，處有期徒刑捌月。
    事  實
一、甲○○前於民國83年間因煙毒、麻醉藥品等案件，經臺灣高
    等法院臺中分院以83年度上訴字第2400號判決判處有期徒刑
    3 年1 月、4 月，並定應執行有期徒刑3 年3 月確定；復於
    84年間，因煙毒案件，經本院以84年度訴字第206 號判決判
    處有期徒刑3 年4 月確定，與前開案件接續執行，於86年 9
    月15日縮短刑期假釋出監，假釋期間並付保護管束，其後又
    因案經撤銷假釋，應執行殘刑有期徒刑3 年10月又20日接續
    執行，於96年2 月9 日縮刑期滿執行完畢。另其曾於90年間
    ，因施用毒品案件，經本院以91年度毒聲字第43號裁定送觀
    察、勒戒後，認有繼續施用傾向，再經本院以91年度毒聲字
    第1389號裁定令入戒治處所施以強制戒治，於92年5 月25日
    執行完畢釋放。其復於前揭強制戒治期滿釋放後5 年內之96
    年間，再因施用第一、二級毒品案件，經本院以97年度訴字
    第992 號判決判處應執行有期徒刑1 年確定後，仍未戒除毒
    癮，復基於施用第一級毒品海洛因之犯意，於98年1 月8 日
    中午12時許，在其位於彰化縣北斗鎮○○里○○街215 號住
    處內，以將海洛因摻入香煙內燒烤吸煙方式，施用第一級毒
    品海洛因1 次。嗣於98年1 月9 日，經警查詢其有施用毒品
    之習慣，徵其同意採尿送驗，結果呈嗎啡陽性反應，始查悉
    上情。
二、案經彰化縣警察局北斗分局報告臺灣彰化地方法院檢察署檢
    察官偵查起訴。
    理  由
一、本件被告甲○○所涉係死刑、無期徒刑、最輕本刑為3 年以
    上有期徒刑之罪或高等法院管轄第1 審案件以外之罪，並於
    本院行準備程序時就被訴事實為有罪之陳述，本院合議庭依
    前揭規定，經評議結果，裁定改由受命法官獨任行簡式審判
    程序，先予敘明。
二、按毒品危害防制條例於92年7 月9 日修正公布，自93年1 月
    9 日施行，其中第20條、第23條將施用毒品之刑事處遇程序
    ，區分為「初犯」及「5 年內再犯」、「5 年後再犯」。依
    其立法理由之說明：「初犯」，經觀察勒戒或強制戒治後，
    應為不起訴處分或不付審理之裁定；經觀察勒戒或強制戒治
    執行完畢釋放後，「5 年內再犯」者，因其再犯率甚高，原
    實施之觀察勒戒及強制戒治既已無法收其實效，爰依法追訴
    或裁定交付審理。至於經觀察勒戒或強制戒治執行完畢釋放
    後，「5 年後再犯」者，前所實施之觀察勒戒或強制戒治已
    足以遮斷其施用毒品之毒癮，為期自新及協助其斷除毒癮，
    仍適用「初犯」規定，先經觀察勒戒或強制戒治之程序。從
    而依修正後之規定，僅限於「初犯」及「5 年後再犯」二種
    情形，始應先經觀察勒戒或強制戒治程序。倘被告於5 年內
    已再犯，經依法追訴處罰，縱其第3 次（或第3 次以上）再
    度施用毒品之時間，在初犯經觀察勒戒或強制戒治執行完畢
    釋放5 年以後，已不合於「5 年後再犯」之規定，且因已於
    「5 年內再犯」，顯見其再犯率甚高，原實施觀察、勒戒或
    強制戒治，已無法收其實效，即應依該條例第10條處罰（最
    高法院95年度第7 次刑事庭會議決議第2 點參照）。被告於
    90年間，因施用毒品案件，經本院以91年度毒聲字第43號裁
    定送觀察、勒戒後，認有繼續施用傾向，再經本院以91年度
    毒聲字第1389號裁定令入戒治處所施以強制戒治，於92年 5
    月25日執行完畢釋放。其復於前揭強制戒治期滿釋放後5 年
    內之96年間，再因施用第一、二級毒品案件，經本院以97年
    度訴字第992 號判決判處應執行有期徒刑1 年確定等情，有
    臺灣彰化地方法院檢察署刑案資料查註紀錄表及臺灣高等法
    院被告前案紀錄表各 1紙在卷可憑。被告本案上開施用第一
    級毒品海洛因之犯行，雖係在前次強制戒治執行完畢5年後
    所犯，惟被告於上開強制戒治執行完畢5年內，曾再犯施用
    毒品之罪經法院宣示判決並確定，已詳述如前，顯見其並非
    於強制戒治執行完畢後5年內均無任何施用毒品之犯行，且
    其既已於強制戒治執行完畢5年內再犯施用毒品之罪，已符
    合毒品危害防制條第23條第2項所定之追訴要件，揆諸前開
    毒品危害防制條例條文及說明，被告所為本件施用第一級毒
    品之犯行，即無「初犯」規定之適用，自毋須再重新施予觀
    察、勒戒或強制戒制之處遇程序，而應直接訴追處罰。
三、上揭犯罪事實，業據被告於警詢、偵訊及本院審理時坦承不
    諱，且其於98年1月9日為警採集之尿液，經送檢驗結果，確
    呈嗎啡陽性反應，此有臺灣縣警察局北斗分局委託檢驗尿液
    代號與真實姓名對照認證單及詮昕科技股份有限公司98年 1
    月22日報告編號00000000號濫用藥物尿液檢驗報告各1 紙在
    卷存參（見98年度毒偵第611 號卷第8 至9 頁），足認被告
    之自白應與事實相符，堪以採信。本件事證明確，被告犯行
    洵堪認定，應依法論科。
四、核被告所為，係犯毒品危害防制條例第10條第1 項之施用第
    一級毒品罪。被告持有第一級毒品進而施用，其持有第一級
    毒品之低度行為，應為其施用第一級毒品之高度行為所吸收
    ，不另論罪。又被告於83年間因煙毒、麻醉藥品等案件，經
    臺灣高等法院臺中分院以83年度上訴字第2400號判決判處有
    期徒刑3 年1 月、4 月，並定應執行有期徒刑3 年3 月確定
    ；復於84年間，因煙毒案件，經本院以84年度訴字第206 號
    判決判處有期徒刑3 年4 月確定，與前開案件接續執行，於
    86年9 月15日縮短刑期假釋出監，假釋期間並付保護管束，
    其後又因案經撤銷假釋，應執行之殘刑有期徒刑3 年10月又
    20日接續執行，於96年2 月9 日縮刑期滿執行完畢等情，有
    臺灣高等法院被告前案紀錄表、臺灣彰化地方法院檢察署刑
    案資料查註紀錄表各1 份在卷可憑，其於有期徒刑執行完畢
    後，5 年內故意再犯本件有期徒刑以上之罪，為累犯，應依
    刑法第47條第1 項之規定加重其刑。爰審酌被告曾因施用毒
    品經送觀察、勒戒，仍未知警惕，再犯本案之罪，足見其雖
    經觀察、勒戒、強制戒治等治療程序，仍未徹底戒除惡習遠
    離毒害，顯未能善體國家設置觀察、勒戒及戒治機構機構，
    協助毒品施用者戒除毒害之良法美意，惟念及施用毒品本質
    上係戕害自身健康之行為，尚未嚴重破壞社會秩序或侵害他
    人權益，暨其犯罪之動機、目的、所生危害及犯罪後坦承犯
    行，犯後態度良好等一切情狀，量處如主文所示之刑。
據上論斷，應依刑事訴訟法第273條之1第1項、第299條第 1項前
段，毒品危害防制條例第10條第1 項，刑法第11條前段、第47條
第1 項，判決如主文。
本案經檢察官王元郁到庭執行職務。
中    華    民    國    98    年    5     月    11    日
                  刑事第八庭  法  官  簡婉倫
以上正本證明與原本無異。
如不服本判決應於收受送達後10日內向本院提出上訴書狀，並應
敘述具體理由；其未敘述上訴理由者，應於上訴期間屆滿後20日
內向本院補提理由書 (均須按他造當事人之人數附繕本)「切勿
逕送上級法院」。
中    華    民    國    98    年    5     月    11    日
                              書記官  林盛輝
附錄本案論罪科刑法條全文：
毒品危害防制條例第10條
施用第一級毒品者，處 6 月以上 5 年以下有期徒刑。
施用第二級毒品者，處 3 年以下有期徒刑。


司法院資訊處製作；財團法人民間司法改革基金會備份。
